臺灣士林地方法院刑事判決　　　　　　　 96年度訴字第668號
公　訴　人　臺灣士林地方法院檢察署檢察官
被　　　告　乙○○
指定辯護人　本院公設辯護人林龍輝
上列被告因毒品危害防制條例案件，經檢察官提起公訴（96年度
偵緝字第723 號、偵字第6644號），本院判決如下：
    主  文
乙○○販賣第二級毒品，拾貳罪（詳如附表一、二所示），均累
犯，各處有期徒刑柒年陸月。販賣第二級毒品所得（詳如附表一
、二所示）各沒收，如全部或一部不能沒收時，以其財產抵償之
。應執行有期徒刑拾伍年，販賣第二級毒品所得新臺幣壹萬捌仟
元（詳如附表一、二所示）沒收，如全部或一部不能沒收時，以
其財產抵償之。
被訴販賣第二級毒品予丁○○部分無罪。
    事  實
一乙○○（綽號「紅毛」）曾因違反毒品危害防制條例案件，經
  本院於民國94年9 月27日以94年度士簡字第891 號判處有期徒
  刑5 月確定，又因竊盜案件，經臺灣板橋地方法院於95年4 月
  3 日以95年度簡字第294 號判處罰金銀元3,000 元確定，二者
  接續執行結果，於95年3 月9 日入監執行，95年8 月19日執行
  完畢出監，詎經不知警惕，明知安非他命（Amphetamine） 係
  毒品危害防制條例第2 條第2 項第2 款所管制之第二級毒品，
  竟各基於營利之意圖，為下述販賣第二級毒品安非他命之犯行
  ：
  (一)甲○○因透過友人「小高」得悉可向乙○○購買安非他命，
    遂以0000000000號行動電話撥打乙○○持用之0000000000號
    行動電話與乙○○約定交易後，乙○○即於96年1 月初某日
    ，在鄰近臺北縣汐止市○○○路459 號甲○○工作之檳榔攤
    一段距離處，以新臺幣（下同）4,000 元之價格販賣第二級
    毒品安非他命1 公克予甲○○；又於96年1 月中某日，在上
    開檳榔攤附近，以相同價格販賣第二級毒品安非他命1 公克
    予甲○○（販賣之時間、地點、價格及數量、販賣所得，均
    詳如附表一編號1 、2 所示）。
  (二)丙○○為乙○○之小學同學，於乙○○95年8 月19日執行完
    畢出監後，撥打乙○○持用之0000000000號行動電話與乙○○約定交易，乙○○即自95年8 月間（於95年8 月20日以後
    ）某日起至96年1 月15日晚上10時許，在臺北縣汐止市○○
    路○ 段143 號住處附近或臺北縣汐止市青山國小等處，以1,
    000 元之價格販賣淨重0.3 公克（含袋重0.4 或0.5 公克）
    之安非他命予丙○○10次（販賣之時間、地點、價格及數量
    、販賣所得，均詳如附表二編號1 至10所示）。
二案經臺北縣政府警察局汐止分局報告臺灣士林地方法院檢察署
  檢察官偵查起訴。
    理  由
甲、茲就指定辯護人有爭執之證據之證據能力，判斷如下：
  一證人甲○○於警詢中之陳述
    按被告以外之人，於審判外之言詞或書面陳述，除法律有規
    定者外，不得作為證據。經查：證人甲○○於警詢中之陳述
    ，核其性質係屬被告以外之人於審判外之言詞陳述，復未於
    本院審理中到庭而為陳述，亦不合乎刑事訴訟法第159 條之
    1 至之5 所列舉之例外情況，揆諸前揭規定，自無證據能力
    。
  二證人丁○○於警詢中之陳述
    (一)按被告以外之人於審判外之言詞或書面陳述，除法律有規
      定者外，不得作為證據，刑事訴訟法第159 條第1 項定有
      明文，是被告以外之人於審判外之言詞或書面陳述，除非
      法律別有規定者，否則不得作為證據，亦即除非法律特別
      規定外，否則傳聞證據不得作為證據。而刑事訴訟法於第
      159 條之後所定之第159 條之1 、第159 條之2 、第159
      條之3 、第159 條之4 、第159 條之5 條則為第159 條第
      1 項所稱之例外規定，先予陳明。再按被告以外之人於審
      判中有傳喚不到者，其於檢察事務官、司法警察官或司法
      警察調查中所為之陳述，經證明具有可信之特別情況，且
      為證明犯罪事實之存否所必要者，得為證據。
    (二)經查：證人丁○○雖於警詢中曾為陳述，但其經本院傳喚
      其戶籍地址均未到院開庭，經拘提結果，亦無法拘提到案
      等情，有本院送達證書、臺北縣政府警察局汐止分局96年
      11月1 日北縣警汐字第0960034337號函（見本院卷第83頁
      ）可佐，堪認證人丁○○所在不明，以致本院無法傳喚，
      亦拘提不到。故本院次應審酌者為，證人丁○○於警詢中
      之陳述，是否具有可信之特別情況，而有證據能力。
    (三)按刑事訴訟法第159 條之3 規定，由於違反被告之對質詰
      問權，對被告之程序保障極為不利，因之該法條所指之「
      特別可信情況」，尤指「絕對的特別可信之情況」而言，
      應予嚴格解釋。而此等「外部情況」是否具有可信性，則
      應綜合陳述人之觀察、記憶、表達是否正確，以及是否有
      無偽證之各種因素而予綜合判斷。經查：證人丁○○係因
      施用毒品為警持搜索票搜索查獲後主動供出來源為被告乙○○，並指認被告乙○○之正面半身照片無訛（見偵字第
      6644號卷第14頁），且復無證據足資證明有證人丁○○之
      證述有違反其意願之情事，故就製作警詢筆錄製作之過程
      以觀，雖無違法取供之情事，然觀諸警詢筆錄之內容，證
      人丁○○僅略稱：「（問：你為何知道乙○○在販賣毒品
      ？你是否曾經向他買過？」因為我在95年中（正確日期忘
      記了）曾經向他買過安非他命，共買了幾次我忘記了，每
      次向他購買都是新臺幣1,000-2,000 元1 包，至於每1 包
      的實際重量我不清楚」、「我要向乙○○購買時都是用電
      話聯絡，他的電話為0000000000，而毒品有時是我去他家
      （汐止市○○路○ 段143 號）拿或是他送到我家」等語（
      見偵字第6644號卷第6 頁），證人丁○○關於向被告乙○○購買之時間、地點乃至毒品之重量、價格等攸關犯罪構
      成要件認定之事實，均以忘記或不清楚等語代之，亦未就
      其他相關細節有所陳述，尚難以證人丁○○上開未盡詳實
      完整之陳述，勾稽是否與事實相符。況證人丁○○係於96
      年4 月18日接受司法警察之詢問（見偵字第6644號卷第8
      頁調查筆錄時間欄之記載），衡情證人丁○○所陳明者應
      係其近日取得毒品之來源，但證人丁○○竟係供述曾於95
      年年中向被告乙○○購買毒品，實與常理有違，而就上開
      不明確之供述，因證人丁○○未到庭接受交互詰問，致被
      告及指定辯護人無從直接對於證人丁○○加以詰問，以擔
      保其真實性，本院亦無從經由直接審理究明前揭不確定及
      可慮之疑點，故證人丁○○警詢中之證述其任意性雖無疑
      慮，但信用性卻有可疑，無從取代具結及交互詰問程序之
      擔保，自不得例外賦予證據能力，俾其成為法院審判時之
      適格證據資料。
   三證人丙○○於警詢中之陳述
     (一)按刑事訴訟法第159 條第1 項規定：「被告以外之人於
       審判外之言詞或書面陳述，除法律有規定者外，不得作
       為證據」；其立法本旨係以證人於審判外之言詞或書面
       陳述，屬於傳聞證據，此項證據，當事人無從直接對於
       原供述者加以詰問，以擔保其真實性，法院亦無從直接
       接觸證人而審酌其證言之憑信性，違背直接審理及言詞
       審理之原則，除具有必要性及信用性情況之除外者外，
       原則上不認其有容許性，自不具證據能力；至所謂具有
       必要性及信用性情況者，例如刑事訴訟法第159 條之1、
       之2 、之3 、之4 、之5 情形，仍例外認其有證據能力
       ，然此乃係指法院未於審判期日傳喚相關證人到庭，案
       件僅能依靠該等證人於審判外之陳述以為判斷之情形，
       始需就該等審判外供述證據嚴格依照刑事訴訟法第159
       條之1 至之5 所定要件一一檢視各該證人之供述，作為
       證據之資格。倘法院已經依據當事人聲請傳喚證人到庭
       接受檢辯雙方之交互詰問，則法院既已透過直接、言詞
       審理方式檢驗過該證人之前之證詞，當事人之反對詰問
       權亦已受到保障得以完全行使之情況下，該等審判外證
       據除有其他法定事由（例如：非基於國家公權力正當行
       使所取得或私人非法取得等，而有害公共利益，即以一
       般證據排除法則為判斷），應認該審判外供述已得透過
       審判程式之詰問檢驗，而取得作為證據之資格，亦即其
       審判外供述與審判中供述相符部分，顯然已經構成具備
       可信之特別情狀，當然有證據資格（實務上之作用常為
       引用該等陳述與審判中陳述相符，強化該證人供述之可
       信度），其不符部分，作為檢視審判中所為供述可信與
       否之彈劾證據，當無不許之理，甚者，其不符部分倘係
       於司法警察、檢察事務官調查中之供述，作為認定被告
       犯罪與否或不構成犯罪與否之證據，亦僅需依照刑事訴
       訟法第159 條之2 規定，斟酌其審判外供述作成外部環
       境、製作過程、內容、功能等情況認為之前供述較為可
       信，即可取得證據之資格，而作為認定事實之證據資格
       。經查：本件證人丙○○業經本院於審判期日傳喚到庭
       ，行交互詰問程式，直接言詞審理檢視其證詞，故其等
       前於警局詢問及檢察官偵查中之供述，當然已取得作為
       證據之資格，相符部分，固有證據能力，而其不符部分
       倘經本院於斟酌其供述作成環境、外部狀況，認有特別
       可信者，當亦有證據能力。
     (二)經查：證人丙○○於警詢中供稱：第一次是在95年8 月
       間大約晚間9 時在被告住家樓下交易，最後一次是在96
       年1 月15日晚間10時許在被告住家樓下交易，每次都是
       1000元，大約0.4 到0.5 公克等語明確（見偵字第3185
       號卷第9 頁），並指認被告乙○○正面半身照片在卷（
       見偵字第3185號卷第11頁）；於本院審理中再稱：安非
       他命是和乙○○合買，一人出一半，各出1,000 元，合
       買次數是三次，時間忘記了，地點在汐止市○○路，警
       詢時警察沒有刑求，警詢是因為剛下班回來，警察問我
       時只是問我是不是，也不讓我講原因，是先將錢交給被
       告，被告再將毒品拿回來平分（見本院卷第96頁至第10
       5 頁），又稱：毒品是跟被告買的，因為要拿錢給被告
       ，被告說要等，打電話給被告時被告有說我出多少他出
       多少，算是跟被告買毒品，是直接跟被告買毒品，伊先
       打行動電話給被告說拿1,000 元要買多少，被告說等一
       下，要去找人，就先拿錢給他，等被告打電話回來就在
       水源路樓下拿給伊，每次都是1,000 元，重量大約淨重
       0.3公克等語（見本院卷第106 頁至第108 頁）。
     (三)經核證人丙○○供述之內容，確為關涉被告乙○○是否
       有販賣安非他命予丙○○之犯行所不可或缺之證據，是
       證人丙○○於司法警察前之供述已符合前開必要性之要
       件，而其於警詢之供述是否得例外地作為證據使用，其
       關鍵乃在於是否具有較可信之特別情況，而此應依據陳
       述人於警詢及檢察事務官為陳述時之「外部情況」，亦
       即綜合陳述人之觀察、記憶、表達是否正確，及有無虛
       偽陳述之動機加以判斷，故應就偵查或調查筆錄製作之
       原因、過程及其功能等加以觀察其信用性，據以判斷該
       傳聞證據是否有特別可信之情況而例外具有證據能力。
       經查：證人丙○○製作警詢筆錄之過程，並未有遭刑求
       之情，此為證人丙○○陳稱在卷（見本院卷第98頁），
       雖證人丙○○另稱：警察都不讓其陳述有關合買等語，
       但經本院直接詰問後，證人丙○○即稱：是向被告購買
       ，因為伊拿錢給被告，被告說要等，伊不知道毒品怎麼
       來，伊以為拿錢給被告，被告出去以後拿毒品給伊，就
       是合買等語（見本院卷第105 頁、第106 頁），核證人
       丙○○所述「合買」之情節，已與一般人對於「合買」
       之認識係兩人以上共同出資購買有間，且證人丙○○在
       到庭作證前，被告曾找過證人丙○○稱：毒品也是向他
       人購買，不能算是被告的，伊應該不能算是向被告購買
       等語，此據證人丙○○陳述在卷（見本院卷第107 頁）
       ，被告請託之詞，核與證人丙○○所稱「合買」之意相
       符，足認證人丙○○嗣後翻稱係與被告合買之情，係受
       被告之誘導所致，亦可徵證人丙○○於警詢時之主觀認
       知即係向被告購買毒品，而非與被告合買，則證人丙○○當無可能於警詢時即有要向警員表明係與被告合買之
       意，證人丙○○所稱：警員不准其陳述係和被告合買乙
       節，當與事實有違，不足採信。況證人丙○○於警詢及
       本院審理中經拘提到案時，斯時被告並未在場，證人丙○○即屢陳稱：擔心會遭被告報復等語，更稱：於警詢
       中所言係屬實在（見偵字第3185號卷第10頁、本院卷第
       81頁），參諸證人丙○○於警詢及檢察官訊問時，均坦
       言係向被告購買毒品，而從未指稱係與被告合資購買之
       情，被告乙○○於偵查中也明確表示未有與證人丙○○
       合資向第三人購買毒品之情事（見偵緝字第723 號卷第
       49頁），於本院審理中始辯稱：係和證人丙○○合資購
       買毒品云云，故由證人丙○○與被告辯解均為一致之轉
       折歷程以觀，堪認證人丙○○於本院審理中所為翻異之
       詞，顯係因到庭前受被告乙○○壓力所迫，所為附和被
       告之供述，並非出於證人丙○○之真意。故證人丙○○
       於警詢中之陳述，相較於本院審理中所為，因未受被告
       壓迫而有故意為虛偽陳述之動機，顯然具有可信之特別
       情況，而有證據能力。
乙、實體方面
  一訊據被告乙○○矢口否認有何販賣第二級毒品安非他命之犯
    行，辯稱：甲○○是打電話給伊，叫伊一起出錢去拿安非他
    命，甲○○出4,000 元，伊出2,000 元，買到重量差不多1
    克半左右，兩個人一起騎摩托車去五堵中國貨櫃附近，向伊
    朋友「小龍」購買，這樣次數總共2 次，丙○○和丁○○都
    是打電話要伊去調貨，伊先跟丙○○、丁○○拿錢後，加上
    自己的錢去跟藥頭拿云云。
  二然查：
    (一)販賣安非他命予甲○○部分
      1.被告於96年1 月中旬及下旬某日，在臺北縣汐止市○○○路459 號甲○○工作之檳榔攤附近，各以4,000 元之
        價格販賣予甲○○安非他命1 克之情，業據證人甲○○
        於偵查中到庭證稱：本件是因被警察抓到，警察問說毒
        品是怎麼來的，伊說是紅毛，警察問伊對方特徵，長什
        麼樣子，調被告口卡給伊看，才知道紅毛就是被告乙○○，伊從96年1 月初開始跟被告買2 次，一次月初，一
        次月中，2 次都是買4000元，1 克，第一次在中午過後
        ，時間不記得，第二次晚上10點多。伊是在今年1 月詢
        問友人小高有無認識的人有毒品，經小高介紹而認識被
        告，和被告見面的目的就是要買安非他命，伊是以其父
        親名義申請的0000000000號手機撥打被告使用之000000
        0000號聯絡，與被告見面的目的就是要買毒品，伊打電
        話給被告買毒品時就直接問有沒有東西，東西就是指安
        非他命，被告問要多少，伊說要4,000 ，就約時間地點
        碰面，第一次地點是被告指定在伊工作的檳榔攤有一段
        距離的地方，第二次地點是伊指定的，就在伊工作的檳
        榔攤附近，扣案的2 小包毒品是1 月中最後一次向被告
        拿的毒品，使用一點之後剩下的等語在卷（見偵字第25
        00號卷第74頁至第78頁），並經證人甲○○具結以擔保
        其供述之真實性，有結文存卷可佐（見偵字第2500號卷
        第79頁）。
      2.觀諸證人甲○○上開供述，除就與被告交易毒品之時間
        、地點、價格及重量等陳述甚明外，且對於結識被告之
        經過、與被告相約購買毒品之聯絡方式、交易地點之選
        擇等細節亦具體詳實，堪信證人甲○○於警詢及偵查中
        之證述，應與事實相符。且查證人甲○○於偵查中特別
        陳明因和被告乙○○均住在汐止地區，且自己為女性，
        被告為男性，擔心被告尋仇，而不願與被告同時出庭等
        語（見偵字第2500號卷第77頁），更足認證人甲○○所
        言非虛，始會畏懼如與被告同庭應訊，會遭致被告報復
        。況被告於警詢及偵查中也稱：與甲○○間並無仇怨等
        語（見偵字第2500號卷第8 頁、偵緝字第723 號卷第48
        頁），故證人甲○○應無可能故意設詞誣陷被告乙○○
        致被告乙○○罹此販賣毒品之重罪，證人甲○○所為證
        述，應屬可採。
      3.此外，證人甲○○於96年1 月30日為警扣案之結晶2 包
        經檢驗結果，確呈安非他命反應，臺北縣政府警察局毒
        品危害防制條例毒品初步檢驗報告單可據（見毒偵字第
        266 號卷），證人甲○○於96年1 月30日經採集尿液送
        驗結果，呈安非他命陽性反應，有臺灣檢驗科技股份有
        限公司CH/2007/60718 號濫用藥物檢驗報告在卷可憑（
        見偵緝字第723 號卷第64頁），經送觀察勒戒結果，認
        無繼續施用毒品傾向，經臺灣士林地方法院檢察署檢察
        官於96年3 月23日以95年度毒偵字第2280號、96年度毒
        偵字第266 號為不起訴處分，有不起訴處分書存卷足佐
        （見毒偵字第266 號卷），再0000000000為被告申請使
        用，此為被告所是認，並有通聯調閱查詢單可據（見偵
        字第2500號卷第22頁）。凡此均足補強證人甲○○上開
        證述之信憑性。
      4.綜上，被告於96年1 月上旬及中旬各以4,000 元販賣第
        二級毒品安非他命1 克予證人甲○○之事實，事證明確
        ，堪以認定，應予依法論科。
    (二)販賣安非他命予丙○○部分
      1.證人丙○○於警詢時即明確證稱略以：有向被告買安非
        他命，第一次是在95年8 月間大約晚間9 時在他家樓下
        交易，最後一次是在96年1 月15日晚間10時許在他家樓
        下交易，每次都是1000元，大約0.4 到0.5 公克，聯絡
        方式是有時候會去汐止市○○路○ 段（網路精靈）網咖
        找乙○○，或用自己的行動電話打0000000000號給被告
        ，有時在汐止市青山國小大門口或在被告汐止市○○路
        住處樓下等語（見偵字第3185號卷第9 頁），並指認被
        告正面半身相片在卷（見偵字第3185號卷第11頁）。
      2.觀諸證人丙○○對於向被告購買安非他命之起迄時間、
        地點、價格及交易方式，均具體詳實，雖證人丙○○無
        法列舉每次交易之正確時間及地點，但以長期施用毒品
        之人，因其購進毒品之時間、地點、來源均有不同，況
        施用毒品之人果能購得毒品供其施用，其購進毒品之時
        間、地點、次數對其而言並非重要，故證人丙○○雖對
        每次交易未能詳指交易之細節，但其至少對與被告交易
        之起迄時間記憶甚詳，尚不足以妨礙其供述之可信性。
      3.至證人丙○○於本院審理中，接受檢察官及指定辯護人
        交互詰問時翻異前詞，改稱：是和被告合資購買安非他
        命，一人出一半的錢，當時伊係出資1, 000元，被告就
        在汐止市○○路附近公園，以紙墊在桌上用目測方式將
        買到的毒品對分，當時在警詢時就有要說是和被告合買
        ，但警察只問說是不是，不准伊說等語（見本院卷第96
        頁至第102 頁），惟按：證人之陳述有部分前後不一致
        或相互間有所歧異時，究竟何者為可採，何者為不足採
        ，法院原得本其自由心證予以斟酌取捨，非謂一有不符
        或歧異，即應認其全部供述均為不可採信，最高法院著
        有78年臺上字第1469號判決要旨可資參照。經查：證人
        丙○○於警詢中即陳稱：願意出庭作證，但希望能分開
        應訊不要對質，怕被告會去找家人報復等語（見偵字第
        3185號卷第10頁），嗣本院通知證人丙○○於96年10月
        23日到庭作證，審理傳票雖經送達予證人丙○○住處經
        其同居人收受，有送達證書可據（見本院卷第48頁），
        惟證人丙○○並未到庭，後於96年11月2 日經拘提到案
        ，證人丙○○即陳稱：10月23日開庭前一天被告有來找
        伊，要伊開庭時說沒有向被告買毒品，但事實上確實有
        向被告買毒品，情形就跟在警詢時說的一樣，擔心被告
        會找伊家人麻煩等語在卷（見本院卷第81頁），而隔離
        訊問之程序因能避免證人當庭受被告同時在庭之壓力致
        為附和或袒護言詞，故能對證人證言之可信度提供較高
        之擔保，證人丙○○於警詢中，係在被告乙○○不在場
        之情形，未受被告乙○○影響下所為之證述，反觀證人
        丙○○於本院審理中所為之陳述，即有因被告之壓力而
        受有污染之虞。經本院再提示證人丙○○於拘提到案時
        所言，並直接訊問證人丙○○，證人丙○○即稱：伊打
        被告電話說要拿1,000 元買多少，被告說等一下，要去
        要去找人，伊就先拿錢給他，等被告打電話回來就在水
        源路被告家樓下拿給我，每次都是1 ,000 元 ，重量大
        約淨重0.3 公克，並不知道被告是跟誰拿的，也有在青
        山國小大門口拿過，伊是直接向被告買毒品等語（見本
        院卷第106 頁至第108 頁），是以證人丙○○於本院審
        理接受檢察官及指定辯護人交互詰問時所陳，並無更為
        可信之情況，可擔保其信憑性較先前所為供述為高，自
        無從推翻其於警詢及本院直接訊問時所為供述之可信性
        。
      4.綜上所述，證人丙○○於警詢及本院直接訊問時，明確
        所為之曾向被告購買毒品安非他命之證述，應屬可信，
        證人丙○○所為與被告合買之證述，乃迴護被告之詞，
        自不足為被告有利事證。被告有販賣安非他命予證人丙○○之犯行，洵堪認定。至被告與證人丙○○交易之地
        點及次數，證人丙○○於本院審理中雖稱：向被告購買
        的次數應該不超過10次等語（見本院卷第106 頁），而
        與其於警詢中所稱：曾向被告買過10次安非他命等語有
        間。惟審酌證人丙○○於警詢時之陳述，時隔正確交易
        時間較偵查中為近，記憶當較為清晰，再證人丙○○於
        本院審理中，係於被告在場時所為，證人丙○○為迴護
        被告，就實際交易次數當有少報之虞，自以證人丙○○
        於警詢中之陳述為可採。
     (三)被告雖以前詞資為辯解，但查：
       1.被告辯稱與證人甲○○、丙○○合資購買乙節，與證
         人甲○○於偵查及丙○○於警詢及本院直接訊問時所
         為證述顯示之客觀文義已有所不符。
       2.被告於偵查中即斬釘截鐵供稱：和甲○○、丙○○、
         丁○○間沒有任何毒品的往來，包括買賣或免費提供
         或與他們合資向第三人購買毒品等語（見偵緝字第723
         號卷第49頁）。
       3.參諸證人丙○○於本院審理中稱：被告在前次開庭前
         找伊說，他也是跟人家買，東西也不是他的，應該不
         算是跟他買的等語（見本院卷第107 頁），是依證人
         丙○○所言，本件事實實為證人丙○○向被告購買毒
         品，被告另向上游購入後售予證人丙○○，亦可徵證
         人丙○○交付款項予被告購買毒品之際，其認知上即
         係向被告一人購買，且被告也係自居於出賣人之地位
         收取款項及交付毒品，非僅居間媒介或被利用，則被
         告原無合資購買之意甚明。被告雖辯稱：就是幫證人
         拿，然後去拿時自己也有買一點，因為不清楚裡面內
         容所以不敢說云云（見本院卷第109 頁），但被告此
         意既隱於內心，而未外顯予證人丙○○知悉，即與合
         資購買係基於雙方合意共同出資購買之情形有別。
       4.再審酌一般人以合資購買此種較獨資購買為複雜之方
         式進行交易，當有特定之經濟動機，如可以量抑價或
         節省運費等，故依交易常情，量大者平均單價應較量
         少者低廉，且被告既有投入金錢合資購買，也當會對
         取得成本錙銖必較。但比較證人甲○○和丙○○均於
         96年1 月中旬之相近時間購買安非他命之價格及數量
         結果，甲○○係以4,000 元購得1 克之安非他命，詹
         賀帆係以1,000 元購得淨重0.3 公克之安非他命，折
         算每克安非他命之價格為3,333 元，則購買數量較少
         之丙○○，其付出之款項反較甲○○為少，購買數量
         較大之甲○○，付出款項竟較丙○○為多，更遑論倘
         被告所辯合買乙節倘屬實情，則被告和甲○○合資購
         買之數量更多，理應平均價格應更為低廉始與前述推
         論相符。故由上開甲○○和丙○○取得安非他命之平
         均單價以觀，亦與前揭交易常情不符。堪認被告上開
         辯解，顯屬事後推諉卸責之詞，並不足採。
   三被告於如附表一編號1 至2 所示2 次販賣安非他命予甲○○及附表二編號1 至10所示10次販賣安非他命予丙○○之
     犯行，均係犯毒品危害防制條例第4 條第2 項販賣第二級
     毒品罪，且按刑法上集合犯，係指行為之本質上，具有反
     覆、延續實行複次作為之特徵，經立法特別歸類，使成獨
     立之犯罪構成要件行為態樣，故雖有複次作為，仍祇成立
     一罪。又所稱接續犯，係指數個在同時同地或密切接近之
     時地，侵害同一法益之行為，因各舉動之獨立性極為薄弱
     ，社會通念認為無法強行分開，乃將之包括視為一個行為
     之接續進行，給予單純一罪之刑法評價。此種實質上一罪
     之集合犯及接續犯，與裁判上一罪之連續犯，其相異者，
     係在於連續犯侵害同一法益之數行為，各具獨立性，客觀
     上並認為其間存有時間上之差距，乃認係出於一個概括之
     犯意，為期訴訟經濟，擬制為一罪。95年7 月1 日起施行
     之修正刑法，已將連續犯及其性質類似之常業犯規定悉予
     刪除，考其立法旨趣，係因對於多次原可獨立評價之行為
     ，僅論以一罪，不無鼓勵犯罪之嫌，亦與國民對於法律之
     感情相悖。是就集合犯及接續犯之觀念，於判斷時，自不
     能無限擴張，除仍應受社會通念之支配外，尤應注意其公
     平性、合理性，使與經驗法則、論理法則及比例原則等一
     般法律適用之原理原則相適合，否則即與上揭修法精神不
     符（最高法院96年臺上字第787 號判決參照），且在95年
     7 月1 日刑法修正施行前，無論實務與理論，一向認為販
     賣毒品完畢，犯罪即屬成立，其犯行具有獨立性，本質上
     並不具有反覆、延續實行複次作為之特徵，或侵害同一法
     益行為之各舉動之獨立性極為薄弱，社會通念認為無法強
     行分開之情況，毋庸置疑，故修法前基於概括犯意，多次
     販賣毒品，認係成立連續犯，從無依接續犯或常習犯、集
     合犯所謂包括一罪論處之例，是刪除連續犯規定後，自不
     得無限擴大包括一罪之範圍，以免輕縱而有違當初之修法
     意旨且與國民對於法律之感情相悖，自應予分論併罰，論
     以販賣第二級毒品12罪。被告有如事實欄所示之前科紀錄
     ，此有臺灣高等法院被告前案紀錄表1 份附卷可稽，其於
     有期徒刑執行完畢後5 年內，故意再犯本案有期徒刑以上
     之12罪，應依刑法第47條第1 項規定，論以累犯，並加重
     其刑（無期徒刑部分不得加重）。被告所犯上開販賣第二
     級毒品罪12罪間，犯意各別，手段殊異，應予分論併罰。
     爰審酌被告明知安非他命均係毒品，施用者容易上癮而戒
     除不易，除個人身心飽受摧殘外，輕則施用後致家庭破碎
     ，重則為取得購買毒品之金錢淪為娼妓盜匪，足以腐蝕民
     心國基，危害至深且鉅，而被告違法犯禁販賣毒品安非他
     命，販賣對象為2 人及販賣次數多達12次，對國家社會危
     害至鉅，且犯後坦承飾詞否認犯行，實無悔過之真意等一
     切情狀，分別量處如主文所示之刑，並定其執行刑。
   四沒收部分：
     按犯毒品危害防制條例第4 條之罪者，其犯罪所得之財物
     應予沒收，如全部或一部不能沒收時，追徵其價額或以其
     財產抵償之，該條例第19條第1 項規定甚明。由此項規定
     觀之，必限於所得者為金錢以外之其他財物而無法沒收時
     ，始應追徵其價額。如所得財物為金錢而無法沒收時，則
     應以其財產抵償之，不發生追徵價額之問題。查被告販賣
     安非他命所得金額如附表一編號1 、2 及附表二編號1 至
     10各次販賣第二級毒品所得詳如各欄所示，此為被告犯毒
     品危害防制條例第4 條第2 項之罪所得之財物，應依前開
     規定附隨於附表一編號1 、2 及附表二編號1 至10所示販
     賣第二級毒品12罪下分別宣告沒收，如全部或一部不能沒
     收時，以其財產抵償之。
丙、無罪部分
  一公訴意旨略以：被告乙○○於95年間，以1,000 元或2, 000
    元不等價格，在臺北縣汐止市○○路○ 段143 號附近或臺北
    縣汐止市○○路○ 段37巷6 號丁○○住處附近，販賣第二級
    毒品安非他命予丁○○多次。因認被告就此部分，亦涉犯毒
    品危害防制條例第4 條第1 項之罪等語。
  二按犯罪事實應依證據認定之，無證據不得認定其犯罪事實；
    又不能證明被告犯罪者，應諭知無罪之判決；刑事訴訟法第
    154 條、第301 條第1 項分別定有明文。又犯罪事實之認定
    ，應憑真實之證據，倘證據是否真實尚欠明確，自難以擬制
    推測之方法，為其判斷之基礎；而認定犯罪事實之證據係指
    足以認定被告確有犯罪行為之積極證據而言，該項證據自須
    適合於被告犯罪事實之認定，始得採為斷罪資料，最高法院
    著有29年上字第3105號、53年臺上字第656 號判例可資參照
    。
  三公訴人認被告有販賣第二級毒品安非他命予證人丁○○多次
    之犯行，無非係以證人丁○○於警詢中之證述及被告持用之
    0000000000號行動電話與丁○○持用之0000000000、000000
    00號電話有多次通聯為主要論據。但查：證人丁○○於警詢
    之證言，為被告以外之人於審判外之陳述，復不具較可信之
    特別情況，不得作為證據，業如前所述，至被告雖與證人丁○○曾有電話聯繫，惟被告與證人丁○○自國中時期即認識
    ，此為被告陳稱在卷（見偵緝字第723 號卷第46頁），則被
    告與丁○○聯繫之原因多有可能，所談論之內容也未必僅限
    於買賣毒品一端，而無法排除尚有其他合理懷疑存在，自不
    得單憑雙方之通聯記錄即採為被告不利之認定。綜上所述，
    本件尚不足以證明被告確有公訴意旨所指之販賣安非他命予
    丁○○多次之犯行。此外，復查無其他積極證據足認被告有
    公訴意旨所指販賣安非他命予丁○○之犯行，不能證明被告
    此部分成立犯罪，自應就此部分為被告無罪之諭知。
據上論斷，應依刑事訴訟法第299 條第1 項前段、第301 條第1
項前段，毒品危害防制條例第4 條第2 項、第19條第1 項，刑法
第2 條第1 項前段、第11條、第47條第1 項、第51條第5 款，判
決如主文。
本案經檢察官莊富棋到庭執行職務。
中　　華　　民　　國　　96　　年　　12　　月　　3 　　日
                  刑事第七庭審判長法  官    王俊雄
                                  法  官    汪梅芬
                                  法  官    許碧惠
以上正本證明與原本無異。
如不服本判決，應於收受送達後10日內向本院提出上訴書狀，其
未敘述上訴之理由者並得於上訴期間屆滿後20日內向本院補提理
由書（均須按他造當事人之人數附繕本）。
                                  書記官    徐仁豐
中　　華　　民　　國　　96　　年　　12　　月　　31　　日
附表一：販賣予甲○○部分
┌──┬────┬──────┬────┬───────┬────┬──┐
│編號│販賣時間│販賣價格（新│販賣所得│地點          │應處之刑│罪數│
│    │、地點  │臺幣）及數量│        │              │        │    │
├──┼────┼──────┼────┼───────┼────┼──┤
│1   │96年1 月│以4,000 元賣│4,000元 │距臺北縣汐止市│7年6月  │1罪 │
│    │初某日  │出1 公克安非│        │忠孝東路459 號│        │    │
│    │        │他命        │        │檳榔攤一段距離│        │    │
│    │        │            │        │處            │        │    │
├──┼────┼──────┼────┼───────┼────┼──┤
│2   │96年1 月│以4,000 元賣│4,000元 │臺北縣汐止市忠│7年6月  │1罪 │
│    │中某日  │出1 公克安非│        │孝東路459 號檳│        │    │
│    │        │他命        │        │榔攤附近      │        │    │
│    │        │            │        │              │        │    │
│    │        │            │        │              │        │    │
└──┴────┴──────┴────┴───────┴────┴──┘
附表二：販賣予丙○○部分
┌──┬────┬──────┬────┬───────┬────┬──┐
│編號│販賣時間│販賣價格（新│販賣所得│地點          │應處之刑│罪數│
│    │        │臺幣）及數量│        │              │        │    │
├──┼────┼──────┼────┼───────┼────┼──┤
│1   │95年8 月│以1,000 元賣│1,000元 │臺北縣汐止市水│7年6月  │1罪 │
│    │間（95年│出淨重0.3 公│        │源路143 號被告│        │    │
│    │8月20日 │克安非他命  │        │住處樓下口    │        │    │
│    │以後）某│            │        │              │        │    │
│    │日      │            │        │              │        │    │
├──┼────┼──────┼────┼───────┼────┼──┤
│2   │95年8 月│以1,000 元賣│1,000元 │臺北縣汐止市水│7年6月  │1罪 │
│    │間（95年│出淨重0.3 公│        │源路143 號被告│        │    │
│    │8 月20日│克安非他命  │        │住處樓下或汐止│        │    │
│    │以後）至│            │        │市青山國小大門│        │    │
│    │96年1 月│            │        │口            │        │    │
│    │15日間某│            │        │              │        │    │
│    │日      │            │        │              │        │    │
├──┼────┼──────┼────┼───────┼────┼──┤
│3   │95年8 月│以1,000 元賣│1,000元 │臺北縣汐止市水│7年6月  │1罪 │
│    │間（95年│出淨重0.3 公│        │源路143 號被告│        │    │
│    │8月20日 │克安非他命  │        │住處樓下或汐止│        │    │
│    │以後）至│            │        │市青山國小大門│        │    │
│    │96 年1月│            │        │口            │        │    │
│    │15日間某│            │        │              │        │    │
│    │日      │            │        │              │        │    │
├──┼────┼──────┼────┼───────┼────┼──┤
│4   │95年8 月│以1,000 元賣│1,000元 │臺北縣汐止市水│7年6月  │1罪 │
│    │間（95年│出淨重0.3 公│        │源路143 號被告│        │    │
│    │8月20日 │克安非他命  │        │住處樓下或汐止│        │    │
│    │以後）至│            │        │市青山國小大門│        │    │
│    │96 年1月│            │        │口            │        │    │
│    │15日間某│            │        │              │        │    │
│    │日      │            │        │              │        │    │
├──┼────┼──────┼────┼───────┼────┼──┤
│5   │95年8 月│以1,000 元賣│1,000元 │臺北縣汐止市水│7年6月  │1罪 │
│    │間（95年│出淨重0.3 公│        │源路143 號被告│        │    │
│    │8月20日 │克安非他命  │        │住處樓下或汐止│        │    │
│    │以後）至│            │        │市青山國小大門│        │    │
│    │96 年1月│            │        │口            │        │    │
│    │15日間某│            │        │              │        │    │
│    │日      │            │        │              │        │    │
├──┼────┼──────┼────┼───────┼────┼──┤
│6   │95年8 月│以1,000 元賣│1,000元 │臺北縣汐止市水│7年6月  │1罪 │
│    │間（95年│出淨重0.3 公│        │源路143 號被告│        │    │
│    │8月20日 │克安非他命  │        │住處樓下或汐止│        │    │
│    │以後）至│            │        │市青山國小大門│        │    │
│    │96 年1月│            │        │口            │        │    │
│    │15 日間 │            │        │              │        │    │
├──┼────┼──────┼────┼───────┼────┼──┤
│7   │95年8 月│以1,000 元賣│1,000元 │臺北縣汐止市水│7年6月  │1罪 │
│    │間（95年│出淨重0.3 公│        │源路143 號被告│        │    │
│    │8月20日 │克安非他命  │        │住處樓下或汐止│        │    │
│    │以後）至│            │        │市青山國小大門│        │    │
│    │96 年1月│            │        │口            │        │    │
│    │15日間某│            │        │              │        │    │
│    │日      │            │        │              │        │    │
├──┼────┼──────┼────┼───────┼────┼──┤
│8   │95年8 月│以1,000 元賣│1,000元 │臺北縣汐止市水│7年6月  │1罪 │
│    │間（95年│出淨重0.3 公│        │源路143 號被告│        │    │
│    │8月20日 │克安非他命  │        │住處樓下或汐止│        │    │
│    │以後）至│            │        │市青山國小大門│        │    │
│    │96 年1月│            │        │口            │        │    │
│    │15日間某│            │        │              │        │    │
│    │日      │            │        │              │        │    │
├──┼────┼──────┼────┼───────┼────┼──┤
│9   │95年8 月│以1,000 元賣│1,000元 │臺北縣汐止市水│7年6月  │1罪 │
│    │間（95年│出淨重0.3 公│        │源路143 號被告│        │    │
│    │8月20日 │克安非他命  │        │住處樓下或汐止│        │    │
│    │以後）至│            │        │市青山國小大門│        │    │
│    │96 年1月│            │        │口            │        │    │
│    │15日間某│            │        │              │        │    │
│    │日      │            │        │              │        │    │
├──┼────┼──────┼────┼───────┼────┼──┤
│10  │96年1 月│以1,000 元賣│1,000元 │臺北縣汐止市水│7年6月  │1罪 │
│    │15日晚上│出淨重0.3 公│        │源路143 號被告│        │    │
│    │10時許  │克安非他命  │        │住處樓下      │        │    │
└──┴────┴──────┴────┴───────┴────┴──┘
